臺灣高等法院臺南分院民事判決　　　　 95年度上易字第199號
上　訴　人　甲○○
　　　　　　丁○○
被上 訴 人　台灣電力股份有限公司雲林區營業處
　　　　　　（送達代收人：鄭環信
法定代理人　丙○○
訴訟代理人　乙○○
上列當事人間請求損害賠償事件，上訴人對於中華民國95年8月
22日台灣雲林地方法院（95年度訴字第18號）第一審判決提起上
訴，本院於民國96年3月13日言詞辯論終結，判決如下：
    主  文
上訴駁回。
第二審訴訟費用由上訴人甲○○負擔。
    事實及理由
壹、程序部分：
一、按連帶債務人中之一人，受確定判決而其判決非基於該債務
    人之個人關係者，為他債務人之利益，亦生效力，民法第27
    5條定有明文。是連帶債務人一人不服原審判決而提起上訴
    ，如係非基於個人關係抗辯之事由，其上訴之效力，自應及
    於其他債務人（即其他共同被告）；又共同訴訟人一人之行
    為，是否有利於全體，應從形式上觀之，非指經法院審理結
    果者而言（最高法院52年台上字第1930號判例參照）。是連
    帶債務人一人提起上訴，依民事訴訟法第56條第1款規定，
    其效力及於其他共同訴訟人；本件原審被告丁○○雖未提起
    上訴，惟既經共同訴訟人即有連帶責任之甲○○提起上訴，
    丁○○自應列為上訴人，合先敘明。
二、上訴人甲○○、丁○○均經本院合法通知而無正當理由於本
    院言詞辯論時不到場，核無民事訴訟法第386條所列各款事
    由，爰依到場之被上訴人之聲請，由其一造辯論而為判決。
貳、實體部分
一、被上訴人於原審起訴主張：原審被告鄭浚雄（已於原審言詞
    辯論期日與被上訴人成立和解）、上訴人甲○○、丁○○分
    別於原審被上訴人起訴狀附表所示之時、地，不法竊取被上
    訴人供電線路之PVC風雨線導線器材，案經台灣雲林地方法
    院檢察署檢察官起訴，上訴人等因竊盜造成被上訴人財物及
    修復供電線路之損失費用如起訴狀附件明細表，其中材料損
    失為新台幣（下同）507,674元，修復費用損失為368,819元
    。依民法第184條規定，不法侵害他人之權利者，負損害賠
    償責任。另為維持供應用戶用電，該等供電之線路，必須及
    時修復，又修復人員必須具有相當之電氣技能及防護設施，
    才能避免感電之危險，依民法第213條第3項規定請求上訴人
    支付回復原狀所必要之費用，以代回復原狀，爰求為判決命
    上訴人等應連帶賠償原告876493元，及自起訴狀繕本送達之
    翌日起至清償日止，按年息5%計算之利息（見原審附民卷第
    2 頁、訴字卷第36頁、原審判決上訴人丁○○、甲○○應連
    帶給付被上訴人29,010元；上訴人甲○○另應給付被上訴人
    47 8,664元，及均自民國【下同】93年12月17日起，至清償
    日止，按年息5%計算之利息。而駁回被上訴人其餘之訴。經
    上訴人就其敗訴部分提起上訴，被上訴人就其敗訴部分，並
    未上訴，業經確定。並答辯聲明：上訴駁回）。
二、上訴人甲○○主張則以：伊週轉金2千元，何能收購盜匪3百
    萬元之物，此物就是鄭浚雄的電纜線。鄭浚雄之證詞不一，
    因為協商認罪得以減刑，因此可能如此陷害伊入罪，且來伊
    處交貨之人，多是想以高價出售，又何可能自己承認贓物而
    低價求售。並求為判決：(1)原判決廢棄。(2)被上訴人在第一
    審之訴駁回。上訴人丁○○則稱：其係受甲○○雇用，僅幫
    忙搬取鄭浚雄拿來求售的電線而已。並同意賠償被上訴人等
    語。
三、得心證理由：
  (一)上訴人丁○○於本院96年2月5日準備程序到場認諾陳稱：伊
    願意賠給對方等語（見本院卷第44頁）。並稱鄭浚雄有去老
    闆甲○○家，遇到伊2次，伊有幫忙搬（贓物）去放，伊有
    向老闆拿酒、便當等，吃三餐，幫忙做事等語。已見甲○○
    否認向鄭浚雄買受電線贓物一節，應屬推卸之詞。
  (二)又原審被告鄭浚雄先後於被上訴人在原審起訴狀附表所示之
    時、地，不法竊取被上訴人供電線路之PVC風雨線導線器材
    等情，業經原審被告鄭浚雄於原審93年度易字第42 5號刑事
    案件偵、審中坦承不諱，有原審法院上開刑事判決附卷可稽
    （見原審卷第15~22頁）、民事部分並已於言詞辯論期日與
    被上訴人成立和解，如數賠償被上訴人（見原審卷第43之1
    頁）。至上訴人甲○○、丁○○部分，因渠等並非與原審被
    告鄭浚雄共同竊取被上訴人所有之電線，而係故買鄭浚雄竊
    取之電線銅線之贓物等情，甲○○犯贓物部分之行為，並有
    上開原審刑事判決可資佐證。此外，復有下列事證可稽：
　1.據原審被告鄭浚雄於竊取電線之刑案偵訊時陳稱：「（有無
    看過丁○○與甲○○？）有，他們2個都有跟我買過電纜線
    ，但我不知道甲○○是老闆。（他們有無問你東西是怎麼來
    ？）我有主動告訴他是我去偷的，因為這樣所以以賤價收購
    ；（你去賣東西時有無跟他們說東西是你偷的？）我都有告
    訴過丁○○、甲○○。（他們以什麼價格跟你買？）每公斤
    45或46元購買銅線」等語（詳見偵字第3761號卷第74頁93年
    10月1日筆錄及第78頁93年10月5日筆錄）。
　2.原審被告鄭浚雄於原審93年度易字第425號刑事案件審理時
    陳稱：剪好了的電纜線已削掉外皮，共賣了20幾次，和丁○
    ○、甲○○均有接觸，和甲○○至少接觸2、3次以上，不一
    定都是削好的，也不一定都是剪的當天就賣掉，不過都是賣
    給甲○○，去賣的時候，都會說這是不能見光的東西（意思
    就是偷剪下來的），一開始他是不要收，後來在那邊講價錢
    ，他就收了，有時去的時候，是晚上，丁○○不在那邊，都
    和甲○○接觸，所以和甲○○接觸的比較多，剛開始不知道
    老闆是誰，接觸20幾次都是甲○○拿錢給我，連和丁○○接
    觸的時候也是甲○○拿錢給我，第一次賣的時候有跟甲○○
    說過是偷剪下來的，剛開始時不知道誰是丁○○、誰是甲○
    ○，其實偵訊中說的丁○○就是指甲○○，第1次賣電纜線
    時是與甲○○接觸，是講好價錢才賣的，第2次以後差距不
    大，差1、2元，大部分都是大約45、46元左右，當時接觸的
    第1個人就是在庭的甲○○，中間討價還價的過程是我問老
    闆在不在，然後他就先開一個價錢，我就跟他說外面大概是
    賣多少，不能高一點，他就說你這些東西都是從那裡剪下來
    的，能賣多好，所以就以他說的價格賣給他，大部分交易的
    時間是差不多快天亮的時候，白天也有過等語（詳見原審93
    年度易字第425號刑事案卷94年8月2日上午審理筆錄第18~24
    頁）。
  3.即上訴人丁○○於偵查時亦陳稱：「（警訊問你是否認識鄭
    浚雄？）我有看過，但不認識，也不是朋友，他有拿銅線去
    賣2、3次左右。（當時鄭浚雄拿去賣時，你都如何處理？）
    都是他跟老闆說價格，我才幫他把東西搬到倉庫。（鄭浚雄
    每次來都賣多少？）第1次賣6、7千元，之後我就不曉得。
    （你去那裡老闆有無給你錢？）沒有，只有給我便當及酒。
    （鄭浚雄有無拿銅線去賣？）有，第1次賣6、7千元，之後
    又去，那陣子剛好有西螺的西瓜在盛產，阿博常常拿西瓜給
    我帶回去吃。（鄭浚雄是否每次都載很多去賣？）每次都好
    幾十斤，實際多少要問阿博，他是老闆。」等語（詳見偵字
    第4140號卷第18、19頁）。
  4.上訴人甲○○是五金舊貨商，衡情應知一般合法進貨的新電
    線不可能削去外皮後拿去賤賣，而平常人也不會有那麼多削
    去外皮或未削皮的銅線可以多次販賣；上訴人亦自承已削好
    之銅線每公斤應該有8、90元，不可能只有4、50元等情（見
    原審刑卷第425號第77頁），由此可見上訴人甲○○確實知
    悉其向鄭浚雄所購買之銅線，係屬贓物，而仍故意以低價購
    入。上訴人甲○○雖辯稱：「鄭浚雄有可能因為他要來交貨
    ，我認為他太霸道不願意收，而對我不滿才陷害我，我根本
    不認識他，也沒有買過他偷的東西。」及「被上訴人所提的
    材料損失及施工費用明細表跟我沒有關係，因為我沒有買被
    上訴人失竊的電線。」云云，核係卸責之詞，不足採信。
  5.又上訴人丁○○部分，由鄭浚雄、丁○○前揭在刑事案件中
    的陳述可知，丁○○是於93年7月1日起至同年9月9日止之間
    某二日下午，在新橋頭資源回收場，基於幫助故買贓物之概
    括犯意，為甲○○搬運買入之贓物。由於本件上訴人甲○○
    與鄭浚雄間之交易次數多達數十次，渠等對於每次交易之確
    實時間及數量無法清晰記憶，也無其他事證可供詳細認定（
    而被上訴人起訴狀附表所列失竊時間及失竊電線數量，僅供
    參考），故本件僅依丁○○所自承認定上訴人丁○○是幫助
    甲○○故買贓物2次。
  (三)按「刑法第349條第2項之寄藏贓物行為為獨立犯罪（並非竊
    盜之幫助行為），贓物之寄藏，已在被害人因竊盜之侵權行
    為有損害之後，盜贓之寄藏人對被害人係成立另一侵權行為
    。與實施竊盜之人，不構成共同侵權行為。又被害人對於盜
    贓寄藏人，依民法第949條及第956條之規定，亦可請求回復
    其物或請求損害賠償。」、又「盜贓之故買人與實施盜取之
    人，固不構成共同侵權行為，惟……被害人本得向之請求回
    復其物，如因其應負責之事由，不能回復時，依同法第956
    條之規定，亦應負損害賠償責任。」（最高法院65年台上字
    第838號判例及66年台上字第526號判例參照）。是故買贓物
    人使被害人之財物，難以回復，應就該財物部分賠償；本件
    原審被告鄭浚雄是實施盜取之人，上訴人甲○○為盜贓之故
    買人，自與原審被告鄭浚雄間就竊盜部分不構成共同侵權行
    為。丁○○與竊盜之鄭浚雄間亦不構成共同侵權行為，而與
    上訴人甲○○間，就丁○○幫助故買贓物2次部分，因有犯
    意聯絡，仍構成共同侵權行為，並應連帶負損害賠償責任。
  (四)綜上所述，上訴人甲○○與丁○○故買贓物或幫助故買贓物
    之行為，因對被上訴人所造成之損害係在於失竊物之回復困
    難，與鄭浚雄之竊盜除直接造成被上訴人財物損失外，亦造
    成修復費用的損失，尚有不同。故被上訴人對上訴人甲○○
    依共同侵權行為，請求被竊的材料（贓物）損失為507,674
    元，為有理由（又其中有關與丁○○連帶賠償29,010元部分
    應先扣除，即507,674元－29,010元＝478,664元，此478,66
    4元部分由上訴人甲○○自行負擔，有關29,010元如何計算
    部分，詳如下述）。又上訴人丁○○幫助故買贓物2次部分
    ，因無法認定確實的時間及數量，依民事訴訟法第222條第2
    項規定：「當事人已證明受有損害而不能證明其數額或證明
    顯有重大困難者，法院應審酌一切情況，依所得心證定其數
    額。」本院認為以被上訴人請求之材料損失507,674元乘以
    2/3 5（分母參原審刑事附帶民事訴訟起訴狀附表損失次數
    35次計算，見原審附民卷第16頁）即29,010元（元以下四捨
    五入）。並由上訴人丁○○與甲○○連帶給付，為有理由。
  (五)又給付有確定期限者，債務人自期限屆滿時起，負遲延責任
    ；給付無確定期限者，債務人於債權人得請求給付時，經其
    催告而未為給付，自受催告時起，負遲延責任；其經債權人
    起訴而送達訴狀，或依督促程序送達支付命令，或為其他相
    類之行為者，與催告有同一之效力；民法第229條第1、2項
    分別定明文。又遲延之債務，以支付金錢為標的者，債權人
    得請求依法定利率計算之遲延利息；但約定利率較高者，仍
    從其約定利率；而應付利息之債務，其利率未經約定，亦無
    法律可據者，週年利率為百分之五；亦為同法第233條第1項
    及第203條所明定。查本件被上訴人等得請求上訴人等賠償
    之前揭金額，並未據被上訴人等主張定有給付之期限，則被
    上訴人等請求自本件附帶民事起訴狀繕本送達之翌日（93年
    12月16日，見原審附民卷第1頁）起至清償日止，按年息百
    分之五計算之法定遲延利息，並未逾上開規定之範圍，自無
    不合。
四、原審就被上訴人上開經准許部分，為被上訴人勝訴之判決，
    並准予供擔保，宣告假執行，即無不合。上訴人甲○○上訴
    意旨指摘原判決不當，求予廢棄改判，為無理由，應駁回其
    上訴。
五、本件事證已臻明確，兩造其餘攻擊防禦方法及證據資料，核
    與本件判決結果不生影響，爰毋庸一一論述，附此敘明。
據上論結，本件上訴為無理由，依民事訴訟法第449條第1項、第
463條、第78條、第85條第3項、第78條、第385條第1項判決如主
文。
中　　華　　民　　國　　96　　年　　3 　　月　　27　　日
                  民事第三庭    審判長法　官  陳光秀
                                      法　官　李文賢
                                      法　官　莊俊華
上為正本係照原本作成。
不得上訴。
中　　華　　民　　國　　96　　年　　3 　　月　　28　　日
                                      書記官  吳銘添
